【裁判字號】    89,訴,742
【裁判日期】    900417
【裁判案由】    背信
【裁判全文】
臺灣彰化地方法院刑事判決                          八十九年度訴字第七四二號
    公  訴  人  臺灣彰化地方法院檢察署檢察官
    被      告  甲○○
右列被告因背信案件，經檢察官提起公訴（八十八年偵字第八八九五號），本院判決
如左：
    主      文
甲○○連續為他人處理事務，意圖為第三人不法之利益，而為違背其任務之行為，致
生損害於本人之財產，處有期徒刑壹年，緩刑伍年。
    事      實
一、甲○○自民國（下同）八十年元月起至八十七年六月止擔任彰化縣埔鹽鄉農會放
    款徵信調查人員，負有貸款查估等業務，係為埔鹽鄉農會處理事務之人員。詎竟
    基於意圖為第三人不法之利益之概括犯意，先於八十三年五月間，利用辦理乙○○申請辦理抵押貸款新台幣（下同）一千四百萬元之機會，其明知乙○○提供其
    所有作為抵押擔保品之坐落彰化縣埔鹽鄉○○段第一四五０、一四五一地號土地
    ，及第一四五０地號土地上之建物（門牌號碼埔鹽鄉○○路二巷四之一號），市
    價約僅每坪值十五萬元，竟將之市價高估為每坪二十萬元，且違背埔鹽鄉農會受
    理不動產抵押及不動產估價之方法，即土地擔保放款值最高係以土地時價扣除按
    時價計算計增值稅後之百分之八十為準，建築物評估單價則為：每平方公尺ｘ（
    １／使用年數／耐用年數）ｘ百分之八十，甲○○未予折算，逕以百分之百計算
    ，作為埔鹽鄉農會核貸一千四百萬元之依據，而為違背其任務之行為，嗣乙○○
    未繳交本息，致生損害於埔鹽鄉農會，另復於八十四年九月六日，辦理丙○○借
    貸一千五百萬元申請案時，亦明知朱文祥提供其所有坐落於雲林斗南鎮○○段第
    六五六、六五六之三、六五六之四、六五六之五、六五六之六、六五六之七、六
    六六０、六六０之七、六六八地號等土地向埔鹽鄉農會申請辦理抵押貸款，甲○○明知前揭土地地目為田，且鄰近建地市價約僅每坪十五萬元至十八萬元，竟將
    該土地之市價高估為每坪二十八萬元，並製作不動產放款值調查表，致埔鹽鄉農
    會予以核貸一千五百萬元，而為違背其任務之行為，嗣丙○○貸得一千五百萬元
    後，未繳交本息，致生損害於埔鹽鄉農會。
二、案經法務部調查局彰化縣調查站移送台灣彰化地方法院檢察署檢察官偵查起訴。
    理  由
一、訊據被告甲○○矢口否認有背信之犯行，辯稱：乙○○借貸案查估時係會同信用
    部主任郭永欽、同事翁川啟一同查估，非伊一人所能決定，八十三年間土地價值
    很高，系爭埔鹽鄉○○段土地及其上剛蓋好之建物估價每坪二十萬元，係依鄰近
    地價、貸款人財力、農會資金及保證人信用估算出來，當時地價雖無二十萬元價
    值，但乙○○備其他三項要件，加上保證人之資力，加到二十萬元，至丙○○案
    ，朱文祥提供之土地旁蓋有房屋，地點好，故估價為四千二百多萬元云云；惟查
    ，前開貸款案之市價查估係由被告負責，並製作不動產放款值調查表等情，業據
    被告坦承，核與證人即時任農會總幹事之昌民朝及信用部主任郭永欽之證述相符
    ，被告亦坦稱：未受上級指示等語，本案應係被告一人負責查估無誤，而依埔鹽
    鄉農會受理不動產抵押及不動產估價之方法，即土地擔保放款值最高係以土地時
    價扣除按時價計算計增值稅後之百分之八十為準，建築物評估單價則為：每平方
    公尺ｘ（１／使用年數／耐用年數）ｘ百分之八十，此有該農會第十二屆第六次
    理事會議議事案第八號議案議決文附偵卷可稽，證人昌民朝亦於偵訊中證稱：前
    開規定係為讓調查員確實核估，確保農會債權，貸放數額全依當時土地行情，無
    可斟酌保證人資力作為考量貸款金額之例外等語，故被告就案外人乙○○貸款部
    分業已承認系爭不動產市價未達二十萬元，且未予折算百分之八十等事實，其未
    依規定查估，顯已違背其職務，另案外人丙○○以案外人朱文祥提供其所有坐落
    於雲林斗南鎮○○段之土地，經檢察官請雲林縣政府估價結果，每平方公尺僅值
    二萬元（即每坪約六萬六千元），此有該縣府出具之土地價格鑑定書可憑，縱證
    人朱文祥亦證稱推算當時附近地價每坪亦約十八萬元等詞，而系爭土地地目為田
    ，其中同段六五六、六五六之三、六五六之四、六五六之七、六六０之七地號土
    地均為巷道，根本毫無利用價值，其餘土地多呈狹長狀，有地籍圖及現場照片在
    卷可證，其價值不可能比完整之建地為高，被告竟予高估為每坪二十八萬元，致
    埔鹽鄉農會作為核貸一千五百萬元之依據，足認被告顯係高估土地價值後予以超
    額貸款，並因貸款人超額貸款，無法清償債務，亦無法支付利息，致使埔鹽鄉農
    會無法順利求償而受有損害，亦有本院民事執行處通知書二紙附卷可依，足見被
    告有共同意圖為自己或第三人不法之利益，而為違背其任務之行為，其所辯均係
    推卸之詞，不足採信，本案事證明確，被告犯行堪以認定。
二、核被告所為，均係犯刑法第第三百四十二條第一項之罪。其前後二次背信犯行，
    時間緊接，犯罪構成要件相同，顯係基於概括犯意為之，為連續犯，應依第二次
    背信犯行之一罪論，並加重其刑。爰審酌被告等之品行、犯罪之動機、目的、手
    段、所生損害及犯後之態度，量處如主文所示之刑。查被告前未曾受有期徒刑以
    上刑之宣告，此有臺灣彰化地方法院檢察署刑案資料查註紀錄表一紙在卷可稽，
    其經此教訓，應知警惕而無再犯之虞，本院認所宣告之刑，以暫不執行為適當，
    併予宣告緩刑五年，以勵自新。
據上論斷，應依刑事訴訟法第二百九十九條第一項前段，刑法第五十六條、第三百四
十二條第一項、第七十四條第一款，罰金罰鍰提高標準條例第一條前段，判決如主文
。
本件經檢察官陳燕瑩到庭執行職務。
中      華      民      國      九十    年      四      月      十七    日
                                  臺灣彰化地方法院刑事第二庭
                                        法      官  謝  仁  棠
右正本證明與原本無異。
如不服本判決，應於送達後十日內向本院提出上訴狀( 須附繕本 )。
告訴人或被害人對於判決如有不服具備理由請求檢察官上訴者，其上訴期間之計算係
以檢察官收受判決正本之日期為準。
                                        法院書記官  于  淑  真
中      華      民      國      九十    年      四      月     二十三   日
刑法第三百四十二條
為他人處理事務，意圖為自己或第三人不法之利益或損害本人之利益，而為違背其任
務之行為，致生損害於本人之財產或其他利益者，處五年以下有期徒刑、拘役或科或
併科一千元以下罰金。
前項之未遂犯，罰之。


司法院資訊處製作；財團法人民間司法改革基金會備份。
